臺灣臺北地方法院刑事判決　　　　　　　 94年度易字第356號
公　訴　人　臺灣臺北地方法院檢察署檢察官
被　　　告　乙○○
上列被告因妨害兵役等案件，經檢察官提起公訴（94年度偵緝字
第260號），本院於準備程序中經訊問被告自白犯罪，並經合議
庭裁定本件由受命法官獨任進行簡式審判程序，判決如下：
    主  文
乙○○動產擔保交易之債務人，意圖不法之利益，將標的物出質
，致生損害於債權人，累犯，處有期徒刑參月，如易科罰金，以
參佰元折算壹日。又役齡男子意圖避免徵兵處理，對於兵籍調查
無故不依規定辦理，累犯，處有期徒刑參月，如易科罰金以參佰
元折算壹日。應執行有期徒刑肆月，如易科罰金以參佰元折算壹
日。
    事  實
一、乙○○曾因竊盜案件，經臺灣士林地方法院判處有期徒刑六
    月確定，並於民國九十二年二月十九日執行完畢。詎其不知
    悔改，復於九十二年七月二十八日，以動產擔保交易動產抵
    押之方式，向何立國購買車牌號碼F2-4988號自小客車一輛
    ，約定總價金新台幣（下同）十五萬八千四百九十六元，自
    九十二年八月二十八日起，至九十四年七月二十八日止，分
    二十四期給付，每月一期，每期付款六千六百零四元，標的
    物存放地點為台北縣新店市○○路○段一０二號，在擔保債
    權即價金未付清之前，買受人不得將標的物遷移、出賣、出
    質或為其他處分，且上開應收分期款及本於分期買賣關係所
    生之所有請求權於簽約同時將債權轉讓給裕融企業股份有限
    公司（下稱裕融公司），並向台北縣板橋監理站辦理動產抵
    押設定登記，為動產擔保交易之債務人。詎乙○○在取得系
    爭車輛後，僅付款二期，即拒不付款，意圖不法之利益，於
    民國九十三年初某日，將該車輛典當予台北縣中和市某當舖
    ，得款四萬餘元後，逃匿不知去向，致債權人追索無著。
三、乙○○係台北縣新店市公所列管之七十二年次役齡男子，其
    於九十二年二月二十日自臺北監獄士林分監出獄後，意圖避
    免徵兵處理，居住所遷移未依規定申報，致使台北縣新店市
    公所之九十二年三月十一日上午九時三十分及九十二年十一
    月五日上午九時三十分應至該公所兵役課接受兵籍調查之通
    知書無法送達，而未依規定辦理兵籍調查。
四、案經被害人裕融公司告訴及臺北縣政府函送臺灣臺北地方法
    院檢察署檢察官偵查起訴。
　　理  由
一、上揭犯罪事實業據被告乙○○於偵查及本院審理中坦承不諱
    ，且經告訴人裕融公司法務專員甲○○於警詢中指訴綦詳，
    並有債權讓與暨動產抵押契約書、動產擔保交易動產抵押設
    定登記申請書、台灣省台北縣新店市九十二年度妨害兵案件
    調查表、被告戶籍資料、徵兵及齡男子兵籍調查通知書、臺
    北縣新店市公所函、徵兵處理通知書送達紀錄、戶口查察通
    報單、掛號回證等附卷可稽（九十三年度偵字第11537號卷
    第26至28頁、九十三年度發查字第373號卷第4至27頁），被
    告犯行均堪認定。
二、核被告所為，係違反動產擔保交易法第三十八條、妨害兵役
    治罪條例第三條第二款之罪。裕融公司雖於本院言詞辯論終
    結後，具狀表明因達成和解欲撤回告訴，然本件被告違反動
    產擔保交易法之罪行，並非告訴乃論之罪，本院自仍應依法
    判決。被告所犯上開二罪，犯意各別，罪名不同，應予分論
    併罰。被告曾因竊盜案件，經臺灣士林地方法院判處有期徒
    刑六月確定，並於九十二年二月十九日執行完畢，有台灣高
    等法院被告前案紀錄表在卷足憑，被告五年以內再犯本件有
    期徒刑以上之罪，為累犯，應依刑法第四十七條規定分別加
    重其刑。本院審酌被告坦承犯行，知所悔悟，事後業已還清
    欠款，而與裕融公司達成和解，並已申報居住處等一切情狀
    ，分別量處如主文所示之刑，並諭知應執行刑及易科罰金之
    折算標準，以示懲儆。
三、公訴意旨另以：被告乙○○居住處所遷移，無故不申報，而
    當庭追加起訴法條認被告另涉犯妨害兵役治罪條例第三條第
    一項第五款之居住處所遷移未申報致未能接受徵兵處理罪嫌
    云云。惟查，本件台北縣新店市公所僅通知被告辦理兵籍調
    查，尚未徵兵，故與該法條之構成要件不符，此外復查無其
    他證據證明被告確有公訴人所指此部分之犯行，惟公訴意旨
    認此部分與前揭論罪科刑之妨害兵役治罪條例第三條第一項
    第二款罪間為想像競合犯關係，屬裁判上一罪，爰不另為無
    罪之諭知。
據上論結，應依刑事訴訟法第二百七十三條之一第一項、第二百
九十九條第一項前段、動產擔保交易法第三十八條，妨害兵役治
罪條例第三條第一項第二款，刑法第十一條前段、第四十七條、
第四十一條第一項、第五十一條第五款，罰金罰鍰提高標準條例
第一條前段、第二條，判決如主文。
本案經檢察官蕭蕙菁到庭執行職務。
中　　華　　民　　國　　94　　年　　9 　　月　　22　　日
　　　　　　　　　刑事第十庭    法　官　紀文惠
以上正本證明與原本無異
如不服本判決應於送達後10日內向本院提出上訴狀
　　　　　　　　　　　　　　　　書記官　劉新怡
中　　華　　民　　國　　94　　年　　9 　　月　　22　　日
附錄本案論罪科刑法條全文：
動產擔保交易法第38條
動產擔保交易之債務人，意圖不法之利益，將標的物遷移、出賣
、出質、移轉、抵押或為其他處分，致生損害於債權人者，處3
年以下有期徒刑、拘役或科或併科6000元以下之罰金。
妨害兵役治罪條例第3條
役齡男子意圖避免徵兵處理，而有下列行為之一者，處 5 年以下
有期徒刑：
一  徵兵及齡男子隱匿不報，或為不實之申報者。
二  對於兵籍調查無故不依規定辦理者。
三  徵兵檢查無故不到者。
四  毀傷身體或以其他方法變更體位者。
五  居住處所遷移，無故不申報，致未能接受徵兵處理者。
六  未經核准而出境，致未能接受徵兵處理者。
七  核准出境後，屆期未歸，經催告仍未返國，致未能接受徵兵
    處理者。
